【裁判字號】    96,交易,139
【裁判日期】    970711
【裁判案由】    過失傷害
【裁判全文】
臺灣屏東地方法院刑事判決             96年度交易字第139號
公  訴  人  臺灣屏東地方法院檢察署檢察官
被      告  甲○○
選任辯護人  鄭勝智律師
上列被告因過失傷害案件，經檢察官聲請簡易判決處刑（96年度
調偵字第264 號），本院認不宜以簡易判決處刑，改分通常程序
審理，判決如下：
    主  文
甲○○無罪。
    理  由
壹、證據能力部分
一、按訊問被告，應全程連續錄音；必要時，並應全程連續錄影
    。但有急迫情況且經記明筆錄者，不在此限；又此項規定，
    於司法警察官或司法警察詢問犯罪嫌疑人時，準用之，刑事
    訴訟法第100 條之1 第1 項、第100 條之2 分別定有明文。
    考其立法目的，在於建立詢問筆錄之公信力，並擔保詢問程
    序之合法正當，亦即在於擔保犯罪嫌疑人對於詢問之陳述係
    出於自由意思及筆錄所載內容與其陳述相符。故司法警察詢
    問犯罪嫌疑人如違背上開規定，其所取得之供述筆錄，究有
    無證據能力，即應審酌司法警察違背該法定程序之主觀意圖
    、客觀情節，本於人權保障與社會安全之均衡維護精神，依
    比例原則，具體認定之（最高法院92年台上字第6921號、93
    年台上字第1872號刑事判決意旨可資參照）。本件被告於96
    年2 月7 日於萬丹車禍處理小組所製作之談話紀錄，並未錄
    音，業據製作筆錄之員警丙○○到庭供證明確（本院卷第93
    頁背面），則上開警詢談話筆錄之取得，有違刑事訴訟法第
    100 條之1 第1 項、第100 條之2 之程序規定。而依其所載
    內容「我駕駛自小客車沿西環路315 號前北向南準備起駛，
    行至肇事地點時，被由乙○○○騎乘之重機車，…於慢車道
    上發生擦撞」，同時又記載「當時我的車還沒起駛，時速0
    公里」（見警卷第2 頁），就係起駛行進中發生擦撞，抑或
    尚未起駛發生擦撞，記載容有矛盾之處，且被告爭執其並未
    陳述「我自小客車左側車門部位擦撞對方機車右側車身部位
    」等詞，參以被告除該次警詢談話筆錄外，均弗承其自小客
    車擦撞到告訴人機車之情，足認此為雙方爭執之所在。衡量
    本件未錄音之程序違法，對被告訴訟防禦權保障之侵害性遠
    大於過失傷害罪所保障之社會安全法益，在無積極證據擔保
    該筆錄記載之真實性下，本院因認該警詢談話筆錄並無證據
    能力。
二、次按被告以外之人於審判外之言詞或書面陳述，除法律有規
    定者外，不得作為證據，刑事訴訟法第159 條第1 項定有明
    文。本件告訴人乙○○○於警詢中之指述，係屬被告以外之
    人於審判外之言詞陳述，被告及其選任辯護人已明示不同意
    作為證據使用，依上開法條規定，自不得作為證據。
貳、實體部分
一、公訴意旨詳如附件之聲請簡易判決處刑書所載。
二、按犯罪事實應依證據認定之，無證據不得認定犯罪事實；又
    不能證明被告犯罪者，應諭知無罪之判決，刑事訴訟法第
    154 條第2 項、第301 條第1 項分別定有明文。又認定犯罪
    事實所憑之證據，雖不以直接證據為限，間接證據亦包括在
    內；然而無論係直接或間接證據，其為訴訟上之證明，須於
    通常一般之人均不致有所懷疑，而得確信其為真實之程度者
    ，始得據為有罪之認定，倘其證明尚未達到此一程度，而有
    合理性之懷疑存在時，即難為有罪之認定，最高法院著有76
    年度台上字第4986號判例可資參照。再按刑事訴訟法第161
    條已於民國91年2 月8 日修正公佈，其第1 項規定：檢察官
    就被告犯罪事實，應負舉證責任，並指出證明之方法。因此
    ，檢察官對於起訴之犯罪事實，應負提出證據及說服之實質
    舉證責任。倘其所提出之證據，不足為被告有罪之積極證明
    ，或其指出證明之方法，無從說服法院以形成被告有罪之心
    證，基於無罪推定之原則，自應為被告無罪判決之諭知，最
    高法院亦著有92年台上字第128 號刑事判例可資參照。
三、公訴人認被告甲○○涉犯過失傷害罪嫌，無非以告訴人於偵
    查中之指證、證人丁○○、丙○○之供證、被告之警詢談話
    筆錄、道路交通事故現場圖、道路交通事故調查表（一）（
    二）及照片8 張等為其主要論據。惟訊之被告堅決否認有過
    失傷害之犯行，辯稱：當時伊車子僅打方向燈，尚未啟動，
    告訴人係自行騎機車滑倒受傷等語。
四、本件告訴人乙○○○確騎乘機車行經肇事地點跌倒受傷之事
    實，已據其提出國仁醫院之診斷證明書為證，被告對此亦不
    爭執，此部分事實固堪認定。惟應審究者，乃告訴人究係自
    行跌倒受傷？抑或與被告之自小客車擦撞所致？經查：
(一)被告於96年2 月7 日之警詢談話筆錄固記載：係其自小客車
    左側車門部位擦撞告訴人機車右側車身部位云云（警卷第2
    頁），然被告已否認該筆錄記載之真實性，本院復已認定該
    筆錄無證據能力，詳如上述，自難作為認定犯罪事實之憑據
    。
(二)告訴人於偵查中明確指訴：我機車的右車身撞到被告自小客
    車左後車門的地方云云（偵查卷第6 頁），於本院現場履勘
    時則指稱：我機車的右側擦撞到被告自小客車的左側，無法
    確定確實撞擊之位置云云（本院卷第36頁），本院乃採集機
    車掉落之塑膠板，囑託屏東縣警察局送請鑑定自小客車保險
    桿上遺留之烤漆是否來自告訴人機車掉落之塑膠板，經函覆
    以車禍發生後，當事人仍繼續使用車輛，涉案證物未能妥善
    保管，鑑定結果可能干擾案情研判，未便受理鑑定等情，有
    屏東縣警察局97年3 月6 日屏警鑑字第0970011390號函附卷
    可稽。告訴人即於本院審理中改證稱：是被告自小客車左後
    方車門撞到我機車座位下方腳踏之部位等語（本院卷第83頁
    ），告訴人供證情詞前後反覆，真實性已令人存疑。況依其
    於本院審理中供證之詞，若撞擊點係指被告自小客車左後車
    門上方之凹陷處（警卷第16頁），則告訴人機車腳踏位置明
    顯與該凹陷處之高度不符，若係指被告自小客車左後車門下
    方之凹陷處，則何以該處並未發現任何轉移烤漆之現象（此
    有本院卷第51頁背面之屏東縣警察局勘察報告可稽），足認
    其審理中之供證與客觀跡證不符。況證人丁○○於本院審理
    中具結供證：當時伊老闆有問告訴人是否要叫救護車，告訴
    人堅持不要就醫，說要趕著去工作等語（本院卷第85頁），
    苟告訴人確係遭被告駕駛自小客車擦撞而致受傷，何以於第
    一時間未堅持就醫診治，顯與常情有悖，益徵其供證並不足
    作為認定犯罪事實之依據。
(三)證人丁○○復於本院審理中供證：當時聽到碰的一聲就知道
    是發生車禍，我就看監視畫面看到告訴人一直滑倒，監視畫
    面可以看到告訴人跌倒的位置，但我未看到車禍發生的情形
    ，也不知道被告自小客車有無啟動，我無法判斷碰的聲音是
    否是撞到自小客車的聲音等語（本院卷第84頁背面、第85頁
    背面），依證人丁○○之證言，亦無足佐認被告自小客車有
    擦撞告訴人機車之事實。
(四)證人丙○○固於本院審理中證稱：被告於製作談話筆錄時，
    有提及其自小客車左側車門部位擦撞對方機車右側車身部位
    ，伊係依被告之意思製作，筆錄亦經被告看過後簽名並按指
    印等語，復有其拍攝之照片附卷可稽，然被告已否認有上開
    供述，且依告訴人於本院審理中之證述，則撞擊點之高度明
    顯不符，已如上述，是其證言亦難為不利於被告之認定。
(五)告訴人機車之右側後照鏡、右側手柄前蓋、腳踏板前方右側
    護板、腳踏板下方右側護板、座椅下方右側護板、右側方向
    燈，均發現刮擦痕跡，研判為機車向右倒地後與地面磨擦所
    致，有屏東縣警察局勘察報告及所附照片可佐（本院卷第51
    頁背面、第54至56頁），苟告訴人之機車係右側擦撞到被告
    之自小客車，依物理之反作用力，告訴人之機車衡情應向左
    側傾倒滑行，何以發現刮擦痕跡均集中在機車右側？再參以
    案發地點之路面不平整，亦有當日員警拍攝照片1 張在卷可
    證（見警卷第15頁編號2 照片），則告訴人騎機車自行滑倒
    致右側車身傾倒磨擦，方出現上開機車右側刮擦痕跡，即非
    無可能。
    綜上所述，公訴人所提出之證據，或證明方法，並無從說服
    本院形成被告有罪之心證，且復查無積極證據足資認定被告
    確有公訴人所起訴之過失傷害犯行，自應為被告無罪判決之
    諭知。
據上論斷，應依刑事訴訟法第452 條、第301 第1 項，判決如主
文。
本案經檢察官陳俊宏到庭執行職務。
中    華    民    國    97    年    7     月    11    日
                      交通法庭  法  官  趙家光
以上正本證明與原本無異。
如不服本判決應於收受本判決送達後十日內向本院提出上訴書狀，
其未敘述上訴理由者，並得於提起上訴後十日內向本院補提理由
書狀（均須按他造當事人之人數附繕本）「切勿逕送上級法院」
中    華    民    國    97    年    7     月    11    日
                                書記官  陳勃諺


司法院資訊處製作；財團法人民間司法改革基金會備份。
